臺灣高等法院刑事判決
110年度上訴字第366號
上  訴  人  
即  被  告  石承諭



指定辯護人  本院公設辯護人陳德仁
上列上訴人因違反毒品危害防制條例案件，不服臺灣新北地方法
院109年度訴字第885號，中華民國109年12月1日第一審判決（起
訴案號：臺灣新北地方檢察署109年度偵字第6551號），提起上
訴，本院判決如下：
    主  文
原判決撤銷。
石承諭犯販賣第三級毒品未遂罪，累犯，處有期徒刑壹年拾月。
扣案第三級毒品愷他命玖包（驗餘淨重共計捌點肆捌陸公克）、
摻有第三級毒品3,4-亞甲基雙氧苯基乙基胺丁酮、硝甲西泮之咖
啡包共貳拾包（驗餘淨重共計壹佰貳拾玖點柒陸玖貳公克）及外
包裝袋貳拾玖只均沒收；扣案玫瑰金色蘋果廠牌、型號IPHONE 7
行動電話壹支沒收。
    事  實
一、石承諭明知愷他命、3,4-亞甲基雙氧苯基乙基胺丁酮、硝甲
    西泮均係毒品危害防制條例所定之第三級毒品，依法不得販
    賣、持有，竟意圖營利，基於販賣第三級毒品之犯意，於民
    國109年2月7日5時26分許，在不詳處所，以其所有玫瑰金色
    蘋果廠牌、型號IPHONE7行動電話，在通訊軟體「微信」（W
    eChat）朋友圈內，以暱稱「閃電俠」，張貼「公告、120分
    鐘只要2000、還有好喝的酒、凡賽斯、也有超嗨3D、鴛鴦錠
    、心動不如馬上行動、速速來電」等販售毒品之訊息，適有
    員警於同（7） 日執行網路巡邏時，發現上開訊息，察覺有
    異，即佯裝買家於同（7）日20時8分許與石承諭聯繫，雙方
    協議以新臺幣（下同）5 千元之價格，購買摻有第三級毒品
    之咖啡包10包，並約定同日在新北市○○區○○路00巷0號120 
    號房內進行交易。嗣於同（7）日21時20分許，石承諭攜帶
    上開毒品前往約定處所進行毒品交易，迨石承諭向佯裝買家
    之員警收取價金5千元，並交付摻有第三級毒品之咖啡包10 
    包予佯裝買家之員警後，員警即表明身分，當場將之逮捕而
    不遂，並扣得第三級毒品愷他命9包（驗餘淨重共計8.486公
    克）、摻有第三級毒品3,4-亞甲基雙氧苯基乙基胺丁酮、硝
    甲西泮之咖啡包共20包（驗餘淨重共計129.7692公克）及供
    聯絡本件毒品交易所用之玫瑰金色蘋果廠牌、型號IPHONE7
    行動電話1支等物，始查悉上情。
二、案經新北市政府警察局新莊分局報告臺灣新北地方檢察署檢
    察官偵查起訴。
    理  由
壹、程序部分：
　　本判決以下所引之證據，並無證據證明係公務員違背法定程
    序所取得，且就本案待證事項復具有相當關連性，亦無刑事
    訴訟法第159條之4顯有不可信之情況與不得作為證據之情形
    ，且經本院於審理期日依法進行證據之調查、辯論，依同法
    第158條之4規定之反面解釋，均應有證據能力。
貳、實體部分：
一、認定犯罪事實所憑之證據及理由：
　㈠上開犯罪事實，業據被告石承諭於警詢、偵訊、原審及本院
    審理時均坦承不諱（見偵卷第8 頁至第11頁、第45頁、原審
    卷第56 頁、第108頁、本院卷第83頁），並有新北市政府警
    察局新莊分局搜索扣押筆錄暨扣押物品目錄表、新北市政府
    警察局新莊分局中港派出所警員109 年2月7日職務報告、被
    告與警員間「微信」對話記錄翻拍照片8 張及譯文一覽表、
    電磁紀錄勘查採證同意書3 份、現場及扣案物照片共24張（
    見偵卷第14頁至第18頁、第21頁至第23頁、第30頁至第39頁
    ）在卷可稽，並有扣案米白色晶體共9包（驗餘淨重共計8.4
    86公克）、凡賽斯（VERSACE） 標誌圖案，碳纖維圖案包裝
    袋內含鵝黃色粉末夾雜橘色顆粒共20包（驗餘淨重共計129.
    7692公克）可資佐憑。再上開米黃色晶體及咖啡包，經送臺
    北榮民總醫院鑑定之結果，分別檢出第三級毒品愷他命，及
    3,4-亞甲基雙氧苯基乙基胺丁酮、硝甲西泮之成分乙節，亦
    有臺北榮民總醫院109年4月10日北榮毒鑑字第C0000000號毒
    品成分鑑定書、第C0000000-Q 號毒品純度鑑定書各1份（見
    偵卷第65頁至第72頁）在卷可參，足認被告上開自白與事實
    相符，犯行應堪認定。
  ㈡按我國法令對販賣毒品者臨以嚴刑，惟毒品仍無法禁絕，其
    原因實乃販賣毒品存有巨額之利潤可圖，故販賣毒品者，如
    非為巨額利潤，必不冒此重刑之險，是以有償交易毒品者，
    除非另有反證證明其出於非圖利之意思而為，概皆可認其係
    出於營利之意而為（最高法院93年度台上字第1651號、87年
    度台上字第3164號判決意旨參照）。又販賣毒品係違法行為
    ，非可公然為之，且有其獨特之販售通路及管道，復無公定
    價格，容易增減分裝之份量，而每次買賣之價量，可能隨時
    依雙方關係深淺、資力、需求量及對行情之認知、來源是否
    充裕、查緝鬆嚴、購買者被查獲時供述購買對象之可能風險
    評估等，而異其標準，非可一概而論。近年來政府為杜絕毒
    品之氾濫，對於查緝施用及販賣毒品之工作，無不嚴加執行
    ，販賣毒品罪又係重罪，設若無利可圖，衡情一般持有毒品
    之人當無輕易將所持有之毒品任意轉售他人而甘冒於再次向
    他人購買時，而有被查獲移送法辦之危險之理，且不論是何
    種包裝形式之毒品，均可任意分裝或增減其份量，而每次買
    賣之價量，亦隨時隨雙方關係之深淺、當時之資力、需要程
    度及對行情之認知等因素而為機動調整，因之販賣之利得，
    除經坦承犯行，或帳冊價量均臻明確外，委難察得實情。職
    是，縱未確切查得販賣賺取之實際差價，但除別有事證，足
    認係按同一價格轉讓，確未牟利外，尚難執此即認非法販賣
    之事證有所不足，致知過坦承者難辭重典，飾詞否認者反得
    逞僥倖，而失情理之平。本件被告係在公開群組內，找尋有
    意購買毒品之網友，其與購毒之人間，顯非至親亦或有何深
    厚情誼，且被告於警詢時並自陳咖啡包每包成本為250元等
    語（見偵卷第10頁背面），而本件係以5千元之價格，販賣
    咖啡包10包，是被告明顯獲有差價，其主觀上確有營利之意
    圖，自堪認定。
　㈢綜上證據及理由，本件被告所犯事證明確，堪予認定，自應
    依法論科。　
二、論罪科刑部分：
　㈠被告於行為時，毒品危害防制條例雖於民國109年1月15日修
    正公布，但係自同年7月15日始施行，因此被告行為時所犯
    ，仍係違反修正施行前之毒品危害防制條例。修正前毒品危
    害防制條例第4條第3項販賣第三級毒品罪之法定刑為「7年
    以上有期徒刑，得併科新臺幣7百萬元以下罰金」，修正後
    之法定刑則為「7年以上有期徒刑，得併科新臺幣1千萬元以
    下罰金」；修正前同條例第17條第2項規定：「犯第4條至第
    8條之罪於偵查及審判中均自白者，減輕其刑」，修正後條
    文則為：「犯第4條至第8條之罪於偵查及歷次審判中均自白
    者，減輕其刑」，經比較新舊法結果，認均以修正前之規定
    較有利於被告，依刑法第2條第1項前段規定，應適用行為時
    即修正前毒品危害防制條例第4條第3項、第17條第2項等規
    定。
  ㈡刑事偵查技術上所謂之「釣魚」，係指對於原已犯罪或具有
    犯罪故意之人，以設計引誘之方式，迎合其要求，使其暴露
    犯罪事證，再加以逮捕或偵辦者而言。此乃純屬偵查犯罪技
    巧之範疇，並未違反憲法對於基本人權之保障，且於公共利
    益之維護有其必要性。警方為求破案，授意執勤員警佯裝購
    毒而與毒販聯繫，經毒販允諾，依約攜帶毒品交付予佯裝購
    毒之人，旋為埋伏員警當場查獲者，於此誘捕偵查案件，販
    毒者雖有販毒之故意，且依約攜帶毒品前往交付，並已著手
    實施販毒之行為，然因係受警員引誘偽稱欲購買毒品，警員
    原無買受毒品之意思，其虛與買賣毒品，意在辦案，以求人
    贓俱獲，伺機逮捕，實際上不能真正完成買賣毒品之行為，
    而應僅論以販賣毒品未遂罪（最高法院93 年度台上字第115
    9號判決、最高法院85年度第4次刑庭會議決議意旨參照）。
    本件被告先在微信公開發布販賣毒品之訊息，嗣員警執行網
    路巡邏發現該訊息後，即喬裝買家與之交易，待被告依約到
    場進行交易時，即為員警逮捕，依上開說明，被告顯已著手
    實施販賣第三級毒品之行為，惟事實上不能完成犯行。是核
    被告所為，係犯修正前毒品危害防制條例第4 條第6項、第3
    項之販賣第三級毒品未遂罪。被告意圖販賣毒品而持有毒品
    之低度行為，應為販賣毒品之高度行為所吸收，爰不另論罪
    。
　㈢被告前曾因公共危險案件，經臺灣士林地方法院以107 年度
    士交簡字第266號判決判處有期徒刑2月確定，於107年6月14
    日易科罰金執行完畢，有本院被告前案紀錄表在卷可參，本
    件係於上開有期徒刑執行完畢後，五年以內因故意再犯有期
    徒刑以上之罪，為累犯。被告及其辯護人雖主張：被告前案
    係妨害公務及酒駕部分，與本案販賣毒品部分，其犯罪原因
    與本案侵害法益不同，參照司法院釋字第775號解釋意旨，
    不應以累犯規定加重等語。惟本院審酌被告除有上開徒刑執
    行完畢之情形外，在本件之前亦曾犯販賣第三級毒品罪，經
    臺灣臺北地方法院以109年度訴字第371號判決判處有期徒刑
    3年8月，並經本院以109年度上訴字第3828號判決駁回上訴
    在案，本件並非上開有期徒刑執行完畢後唯一再犯，復查無
    司法院釋字第775號解釋所指，個案應量處最低法定刑度，
    又無法適用刑法第59條減輕其刑之規定，致生被告所受之刑
    罰超過其所應負擔罪責，導致其人身自由因此遭受過苛之侵
    害，而有不符憲法罪刑相當原則之情形，參酌公訴檢察官之
    意見，自應依刑法第47條第1項之規定加重其刑。　
　㈣被告就本件販賣第三級毒品未遂之犯行，於警詢、偵查、原
    審及本院審理時，均自白犯罪，亦應依修正前毒品危害防制
    條例第17條第2 項規定減輕其刑。　　　　
　㈤被告雖已著手販賣第三級毒品行為，惟如前所述，因喬裝買
    家之員警實無購買毒品真意，事實上不能真正完成買賣毒品
    行為，是被告犯罪尚屬未遂，衡其情節較既遂犯為輕，爰依
    刑法第25條第2項規定，按既遂犯之刑減輕之，並依法先加
    後遞減輕之。
三、沒收部分：
  ㈠按犯同法第4條至第9條之罪者，其供犯罪所用之物，不問屬
    於犯罪行為人與否，均沒收之，毒品危害防制條例第19條第
    1項定有明文。扣案被告所有玫瑰金色蘋果廠牌、型號IPHON
    E7 行動電話1支，係供其本件聯絡販賣毒品交易事宜所用之
    物乙節，業據被告供承在卷（見偵卷第9 頁背面、本院卷第
    83頁），並有被告手機內WECHAT 對話翻拍照片6張（見偵卷
    第30頁背面至第32 頁）在卷可考，應依毒品危害防制條例
    第19條第1項規定宣告沒收之。
  ㈡按毒品危害防制條例第18 條第1項後段規定，查獲之第三級
    、第四級毒品，無正當理由而擅自持有者，沒入銷燬之；此
    應沒入銷燬之毒品，專指查獲施用或持有（未成罪）之第三
    級、第四級毒品而言；倘屬同條例相關法條明文規定處罰之
    犯罪行為，即非該條項應依行政程序沒入銷燬之範圍；再同
    條例對於查獲之製造、運輸、販賣、意圖販賣而持有、以非
    法方法使人施用、引誘他人施用及轉讓、持有一定數量以上
    第三級、第四級毒品之沒收，並無特別規定，如其行為已構
    成犯罪，則該毒品即屬不受法律保護之違禁物，應回歸刑法
    之適用（最高法院98年度台上字第2889號、99年度台上字第
    2733 號判決意旨參照）。扣案第三級毒品愷他命9包（驗餘
    淨重共計8.486 公克）、摻有第三級毒品3,4-亞甲基雙氧苯
    基乙基胺丁酮、硝甲西泮之咖啡包20包（驗餘淨重共計129.
    7692公克），為本案查獲被告販賣未遂之第三級毒品，均屬
    違禁物，依上述說明，不問屬於犯罪行為人與否，均應依刑
    法第38條第1項之規定，宣告沒收之。至於包裝上開毒品之
    包裝袋，與含毒品成分之粉末於物理外觀上附合而難予析離
    ，且如強予析離至完全無殘渣留存，將耗費相當之時間、人
    力與經費，於經濟上顯無實益。是依法律經濟權衡，亦無耗
    費國家資源強加析離之必要，而上開含第三級毒品成分之粉
    末既屬違禁物，其外包裝袋自亦應併予沒收之。又取樣經鑑
    驗耗損之部分，因已滅失，此部分自無庸宣告沒收，附此敘
    明。
四、撤銷改判即量刑之理由：
　㈠被告行為時之109年2月7日，毒品危害防制條例雖已於109年1
    月15日修正公布，但係自同年7月15日始施行，因此被告行
    為時所犯，仍係違反修正施行前之毒品危害防制條例之規定
    ，原審判決未比較新舊法，逕依修正後之規定處斷，適用法
    律顯有違誤；被告上訴意旨雖未指摘即此，然此為本院應依
    職權調查適用法律之事項，自仍應予撤銷改判。
　㈡爰以被告之行為人責任為基礎，審酌被告正值青壯，不思以
    正當途徑獲取財物，明知毒品危害身心甚劇，且一經成癮，
    甚且影響社會治安，危害深遠，竟無視政府制定毒品危害防
    制條例杜絕毒品犯罪之禁令，僅為籌措易科罰金費用之犯罪
    動機與目的，即起意著手販賣第三級毒品，助長施用毒品之
    行為，致使施用毒品者沈迷於毒癮而無法自拔，戕害國民身
    心健康非輕，間接危害社會、國家，以及本件販賣毒品之手
    段，所為實屬不該；再考量本件販賣毒品之數量、扣案毒品
    數量非低，且被告於本件之前亦有販賣第三級毒品之素行紀
    錄，再兼衡被告自述高職畢業之智識程度、以賣中古汽車為
    業，現與父母同住，犯罪後自始坦承犯行之態度及上訴請求
    從輕量刑等一切情狀，量處如主文第二項所示之刑，以符罪
    刑相當原則。
據上論斷，應依刑事訴訟法第369條第1項前段、第364條、第299
條第1項前段，判決如主文。　　
本案經檢察官林嘉慧提起公訴，檢察官洪威華到庭執行職務。
中　　華　　民　　國　　110 　年　　3 　　月　　17　　日
                  刑事第十九庭  審判長法　官  曾淑華
                                      法　官  許文章
                                      法　官  陳文貴
以上正本證明與原本無異。
如不服本判決，應於收受送達後20日內向本院提出上訴書狀，其
未敘述上訴之理由者並得於提起上訴後20日內向本院補提理由書
（均須按他造當事人之人數附繕本）「切勿逕送上級法院」。
                                      書記官  俞妙樺
中　　華　　民　　國　　110 　年　　3 　　月　　17　　日
附錄：本案論罪科刑法條全文
修正前毒品危害防制條例第4 條
製造、運輸、販賣第一級毒品者，處死刑或無期徒刑；處無期徒
刑者，得併科新臺幣二千萬元以下罰金。
製造、運輸、販賣第二級毒品者，處無期徒刑或七年以上有期徒
刑，得併科新臺幣一千萬元以下罰金。　　
製造、運輸、販賣第三級毒品者，處七年以上有期徒刑，得併科
新臺幣七百萬元以下罰金。　　
製造、運輸、販賣第四級毒品者，處五年以上十二年以下有期徒
刑，得併科新臺幣三百萬元以下罰金。　　
製造、運輸、販賣專供製造或施用毒品之器具者，處一年以上七
年以下有期徒刑，得併科新臺幣一百萬元以下罰金。　　
前五項之未遂犯罰之。